【裁判字號】    97,易,658
【裁判日期】    970731
【裁判案由】    詐欺
【裁判全文】
臺灣高雄地方法院刑事判決              97年度易字第658 號
公  訴  人  臺灣高雄地方法院檢察署檢察官
被      告  丙○○
上列被告因詐欺案件，經檢察官聲請簡易判決處刑（96年度偵字
第33243 號），本院認不宜以簡易判決處刑，改依通常程序處理
，嗣被告於準備程序進行中就被訴事實為有罪之陳述，本院合議
庭裁定由受命法官獨任進行簡式審判程序，判決如下：
    主  文
丙○○幫助意圖為自己不法之所有，以不正方法由自動付款設備
取得他人之物，處有期徒刑伍月，如易科罰金，新台幣壹仟元折
算壹日。
    事  實
一、丙○○雖得預見金融機構帳戶係個人理財之重要工具，且為
    個人財產、信用之表徵，不得隨意交予陌生人使用，倘有不
    熟識之人願支付代價或借用其存摺使用，則其本於日常生活
    經驗，足可懷疑借用者係為隱瞞資金流向或犯罪行為人身分
    之不法目的，且利用銀行帳戶作為犯罪之工具。竟仍基於幫
    助他人以不正方法利用自動付款設備取得他人財物之未必故
    意，透過友人「俊益」之介紹，與詐騙集團成員黃士豪（綽
    號「強仔」，經檢察官另案偵辦中）議定，以1 帳戶收取新
    臺幣（下同）3000元之代價出售之。於民國96年8 月8 日，
    分別在彰化銀行北高雄分行、第一商業銀行鹽埕分行及高雄
    銀行九如分行門口，接續將其甫向彰化商業銀行北高雄分行
    申辦印鑑掛失補發之帳戶（帳號：00000000000000號）、甫
    向第一商業銀行鹽埕分行申辦之帳戶（帳號：00000000000
    號）及甫向高雄銀行九如分行所申辦之帳戶（帳號：000000
    000000號）存摺、印章、提款卡、密碼各1 份及彰化商業銀
    行、第一商業銀行前揭帳戶之語音轉帳密碼交付黃士豪，共
    賺取9000元。嗣黃士豪所屬犯罪集團成員取得上開帳戶後，
    即意圖為自己不法所有，於96年8 月4 日，先由犯罪集團成
    員在網路聊天室向乙○○佯裝兜售遊戲光碟及DVD 影片，要
    求乙○○陸續匯款至指定帳戶，乙○○後並依犯罪集團成員
    指示辦理語音轉帳，並將語音轉帳密碼告知犯罪集團。該犯
    罪集團成員旋於96年8 月18日起，於附表所列之時間以網路
    轉帳之方式，自乙○○華南銀行帳戶（帳號：0000000 號）
    轉帳共87萬9966元至丙○○所開設之前開第一商業銀行鹽埕
    分行帳戶內，再逐筆轉出至其他帳戶（其中部分金額並分次
    轉入丙○○前揭彰化商銀帳戶內）。嗣乙○○因發覺有異而
    報警循線查悉上情。
二、案經高雄市政府警察局移送臺灣高雄地方法院檢察署檢察官
    偵查後，聲請簡易判決處刑。
    理  由
一、本件被告丙○○所犯為死刑、無期徒刑、最輕本刑為3 年以
    上有期徒刑以外之罪，其於準備程序進行中，就被訴事實為
    有罪之陳述，經告知簡式審判程序之旨，並聽取當事人之意
    見後，本院合議庭裁定由受命法官獨任進行簡式審判程序，
    合先敘明。
二、(一)被告丙○○於本院審理時對於前揭事實均坦承不諱，被害
    人乙○○因遭犯罪集團成員所騙，告知語音轉帳密碼，並經
    詐騙集團成員轉出如附表所示金額至被告前揭第一商業銀行
    帳戶，部分並轉入被告前揭彰化商業銀行帳戶等情，亦據證
    人乙○○警詢時證述明確（見警卷第10頁～第13頁），並有
    彰化商業銀行北高雄分行96年10月2 日彰北高字第0962972
    號函及附件開戶資料、存摺存款帳戶資料及交易明細查詢（
    帳號：00000000000000號）、第一商業銀行鹽埕分行96 年9
    月13日（96）鹽字第190 號函及附件開戶資料、歷史交易明
    細（帳號：00000000000 號）等件在卷可考（見警卷第14頁
    ～第18頁、第23頁～第28頁），是被告丙○○自白核與事實
    相符，應堪採信。
    (二)被告雖辯稱，黃士豪與其相約見面時，稱收購帳戶是用來
    做六合彩簽賭之用，其對於犯罪集團成員用以詐騙、轉匯他
    人帳戶款項一情並不知情云云。惟按刑法上之故意，非僅指
    直接故意，尚包含間接故意，所謂間接故意係指行為人對於
    構成犯罪事實，預見其發生而其發生並不違反其本意者而言
    ，刑法第13條第2 項業已明揭其旨。另幫助犯之成立以行為
    人主觀上認識被幫助者正欲從事犯罪或係正在從事犯罪，且
    該犯罪有既遂之可能，而其行為足以幫助他人實現構成要件
    者，即具有幫助之故意，並不以行為人明知被幫助者確係犯
    何罪名為必要。又金融帳戶為個人之理財工具，一般民眾皆
    可自由申請開設金融帳戶，並無特殊限制，且得同時在不同
    金融機構申辦多數帳戶使用，如無特別理由，衡情應無隨意
    借用他人帳戶使用之理，況金融帳戶事關存戶個人財產權益
    之保障，專屬性甚高，除非與本人有密切關係者，一般人均
    有妥為保管以防阻他人任意使用之認識，另參以詐騙集團收
    取他人帳戶，以隱匿自己犯罪之不法行徑，規避執法人員之
    查緝，並確保自己犯罪所得之財物，類此案件在目前社會上
    層出不窮，坊間新聞媒體亦多所報導再三披露，是為避免此
    等專屬性甚高之物品被不明人士利用為詐騙犯罪之工具，應
    為一般生活經驗所易於體察之常識，被告身為成年之人，且
    有相當之學歷（大學畢業），並有相當之工作經驗，此業經
    其於警詢及本院審理中所陳明，應無不知之理，此參以其於
    本院準備程序中供承，有懷疑帳戶是要拿去騙人等語益明（
    見本院審易卷第23頁）。則被告任意提供自己帳戶相關資料
    ，其對於對方取得帳戶之目的可能供作不正利用付款設備使
    用，自當有所預見，揆諸前揭說明，被告自有幫助不正利用
    付款設備之間接故意甚明。
    (三)本件事證明確，被告前開幫助不正利用付款設備犯行，堪
    以認定。
三、(一)按刑法上之幫助犯，係對於犯罪與正犯有共同之認識，而
    以幫助之意思，對於正犯資以助力，而未參與實施犯罪之行
    為者而言，是以，如未參與實施犯罪構成要件之行為，且係
    出於幫助之意思提供助力，即屬幫助犯，而非共同正犯。本
    件被告丙○○透過友人介紹，出售自己帳戶予他人使用，以
    遂行該他人不正利用付款設備犯行，固如上述，然被告單純
    提供帳戶供人使用之行為，並不等同於向被害人乙○○施以
    詐術並轉匯被害人華南銀行帳戶內金額之不正利用付款設備
    行為，且亦無證據證明被告丙○○有參與前開不正利用付款
    設備犯行之構成要件行為，業如上述，是被告丙○○此等行
    為，應係犯刑法第30條第1 項前段、刑法第339 條之2 第1
    項之幫助不正利用付款設備罪。本件犯罪集團成員並非施用
    詐術，致使被害人乙○○陷於錯誤後，自行以轉帳之方式，
    將款項轉至被告之上開第一商業銀行帳戶內，而係要求被害
    人乙○○依其指示辦理約定設立網路帳戶，再由犯罪集團成
    員透過網路轉帳之不正方法，致使金融機構之自動付款設備
    ，將被害人乙○○存放於華南銀行帳戶內之金錢，轉入被告
    之第一商業銀行帳戶內；且亦無證據證明被告有無本件不正
    利用付款設備罪之構成要件行為（詳後述），是起訴意旨認
    被告提供帳戶之犯行係犯刑法第339 條第1 項詐欺取財罪之
    共同正犯尚有未合，惟因二者基本社會事實同一，爰依法變
    更起訴法條。
    (二)又被告係根據與詐騙集團成員黃士豪之買賣合意，基於同
    一犯意，在96年8 月8 日當天，陸續申辦前揭第一商業銀行
    鹽埕分行、高雄銀行九如分行帳戶並至彰化銀行北高雄分行
    申辦印鑑補發後，接續於辦理完畢後在分行門口交付帳戶，
    依一般社會健全觀念，在時間差距上難以強行分開，應視為
    數個舉動之接續施行，合為包括之一行為予以評價，屬接續
    犯，應僅論以一幫助行為。而被告係以幫助不正利用付款設
    備犯罪之意思而參與，爰依刑法第30條第2 項規定，按正犯
    之刑減輕之。再者，被告既係以一行為將本案彰化銀行、第
    一商業銀行、高雄銀行帳戶資料交付他人，縱其所交付之帳
    戶經犯罪集團使用並轉帳匯款如附表所示，惟被告既僅有一
    交付帳戶之幫助行為，應僅論以一罪。本院審酌被告將個人
    帳戶提供他人犯罪使用，紊亂社會金融交易秩序，使不法之
    徒得藉此輕易取得他人財物，影響被害人財產權益甚鉅，並
    使檢警執法人員難以追查緝捕，助長犯罪集團詐取財物之犯
    罪風氣，被害人乙○○並因此受有高達87萬9966元之損害，
    惟念其並無前科，有台灣高等法院被告前案紀錄表1 件在卷
    足佐（見本院審易卷第15頁），及其犯罪情狀、提供犯罪集
    團之助力等一切情狀，量處如主文所示之刑，併參酌被告職
    業、家庭經濟狀況等情狀（此參見警卷調查筆錄受詢問人欄
    即明）諭知易科罰金之折算標準，以資懲儆。
四、聲請簡易判決處刑意旨另以被告丙○○經犯罪集團成員要求
    ，尚於96年8 月16日某時，在彰化商業銀行北高雄分行內臨
    櫃提領遭犯罪集團成員轉帳之被害人乙○○匯款（經犯罪集
    團成員自被害人乙○○華南銀行帳戶內轉出匯至被告所有第
    一商業銀行帳戶，再輾轉匯至被告彰化商業銀行帳戶內）25
    萬3000元，因認被告係擔任俗稱「車手」之工作，而為本件
    不正利用付款設備罪之共同正犯。惟查：
    1.依證人乙○○警詢所證，其華南銀行帳戶內之金額，遭犯
      罪集團成員轉匯至被告所有第一商業銀行帳戶，時間分別
      為96年8 月18日、同年月21日、同年月22日，核亦與被告
      第一商業銀行帳戶交易明細表相符。是被告96年8 月16日
      至彰化商業銀行北高雄分行臨櫃提領之25萬3000元，並非
      乙○○遭犯罪集團成員轉匯之款項。
    2.次查，觀諸本案全卷並無證據證明被告至彰化商業銀行北
      高雄分行臨櫃提領之25萬3000元係犯罪集團成員實施不正
      利用付款設備、詐欺或其他犯罪之所得，是尚難認被告提
      領該筆款項之行為，觸犯何犯罪之構成要件，惟依起訴書
      所載，係認被告提供帳戶、前往提領售出帳戶內金錢之行
      為其與犯罪集團成員共犯係不正利用付款設備罪之階段行
      為，而具實質上一罪關係，爰不另為無罪之諭知。
四、據上論斷，應依刑事訴訟法第452 條、第273 條之1 第1 項
    、第284 條之1 、第299 條第1 項、第300 條，刑法第30條
    第1 項前段、第2 項、第339 條之2 第1 項、第41條第1 項
    前段，刑法施行法第1 條之1 ，判決如主文。
本案經檢察官甲○○到庭執行職務
中     華     民     國    97   年    7    月    31   日
                  刑事第六庭    法  官    王  琁
上正本證明與原本無異
如不服本判決應於收受本判決後10日內向本院提出上訴書狀，並
應敘述具體理由，如未敘述上訴理由者，應於上訴期間屆滿後20
日內補提理由書狀於本院（均須按他造當事人之人數附繕本）「
切勿逕送上級法院」。
中    華    民    國    97    年    7     月    31    日
                                書記官    黃國忠
附錄本案論罪科刑法條全文：
中華民國刑法第339條之2
（違法由自動付款設備取得他人之物之處罰）
意圖為自己或第三人不法之所有，以不正方法由自動付款設備取
得他人之物者，處3 年以下有期徒刑、拘役或1 萬元以下罰金。
以前項方法得財產上不法之利益或使第三人得之者，亦同。
中華民國刑法第30條
（幫助犯及其處罰）
幫助他人實行犯罪行為者，為幫助犯。雖他人不知幫助之情者，
亦同。
幫助犯之處罰，得按正犯之刑減輕之。
附表
  ┌──┬───────┬──────────┐
  │編號│   轉帳時間   │     轉帳金額       │
  ├──┼───────┼──────────┤
  │ 1. │97年8月18日   │ 100元              │
  ├──┼───────┼──────────┤
  │ 2. │97年8月18日   │ 29萬9900元         │
  ├──┼───────┼──────────┤
  │ 3. │97年8月18日   │ 10萬元             │
  ├──┼───────┼──────────┤
  │ 4. │97年8月21日   │ 39萬9983元         │
  ├──┼───────┼──────────┤
  │ 5. │97年8月22日   │ 7萬9983元          │
  ├──┴───────┴──────────┤
  │共計  87萬9966元                          │
  └─────────────────────┘


司法院資訊處製作；財團法人民間司法改革基金會備份。
